【裁判字號】    88,上更(三),70
【裁判日期】    890607
【裁判案由】    債務不履行損害賠償
【裁判全文】
臺灣高等法院臺中分院民事判決                    八十八年度上更(三)字第七十號
      上  訴  人  甲○○
      訴訟代理人  劉家驥  律師
      被上訴  人  乙○○  住台.
      訴訟代理人  林開福  律師
右當事人間債務不履行損害賠償事件，上訴人對於中華民國八十二年十二月六日臺灣
臺中地方法院八十二年訴字第一六○四號第一審判決提起上訴，經最高法院第三次發
回更審，本院判決如左：
      主      文
原判決除確定部分外，關於命上訴人給付金額超過新台幣貳佰貳拾貳萬伍仟伍佰參拾
壹元本息部分，及該部分假執行之宣告，暨訴訟費用之裁判（除確定部分外）均廢棄
。
右廢棄部分，被上訴人在第一審之訴及假執行之聲請均駁回。
其餘上訴駁回。
原判決命被上訴人供擔保得為假執行之金額變更為新台幣柒拾肆萬元，命上訴人供擔
保得免為假執行之金額變更為新台幣貳佰貳拾貳萬伍仟伍佰參拾壹元。
第一、二審及發回前第三審訴訟費用除確定部分外，由上訴人負擔百分之六十五，餘
由被上訴人負擔。
      事      實
甲、上訴人方面：
一、聲明：求為判決：
（一）原判決除確定部分外廢棄。
（二）右廢棄部分，被上訴人在第一審之訴及其假執行之聲請均駁回。
（三）上訴人願供擔保，請准免予假執行。
二、陳述：除與原判決所載相同部分予以引用外，補述略稱：
（一）上訴人確未出售「不知名農藥」與被上訴人：
    1.被上訴人提出八十二年六月十二日估價單，指其中「薊馬專用賽得寧」即為伊
      所主張上訴人售與之「不知名農藥」，惟賽得寧（農藥名，薊馬為蟲害名）為
      華隆化學股份有限公司所製造，領有農藥製字第一九四八號許可證。估價單既
      載明賽得寧，即非不知名農藥。而證人林俊誠、邱求真已證明上訴人確有出售
      賽得寧農藥與被上訴人，但未出售「不知名農藥」與被上訴人，自不能單憑估
      價單，即推定論上訴人有出售「不知名農藥」與被上訴人。
  2.被上訴人主張伊於八十二年六月十三日，將購自上訴人之農藥噴灑於其所種之
      瓜田，同年月十六日發現藥害，發現藥害之同日，又向上訴人購買相同農藥。
      若被上訴人確有發現藥害，依一般常情，必找上訴人質問理論，豈有可能悶不
      吭聲，反而再向上訴人購買相同農藥之理？足證被上訴之主張並非可採。
    3.若被上訴人懷疑上訴人出售之農藥有問題，擬請求專業機關鑑定，應事先告知
      上訴人會同參與，然而本件台灣省農業藥物毒物試驗所鑑定所用之農藥，係由
      被上訴人自行取出，上訴人並不在場，其鑑定結果，自非可採。
    4.民事訴訟當事人主張之事實是否真實，悉依有否舉證證明為斷，被上訴人尚未
      舉證證明上訴人有出售「不知名農藥」與被上訴人，法院自不得以：「苟不知
      名農藥非向上訴人所買，其又何須一再堅稱向上訴人所買」等語，作為心證理
      由。
    5.被上訴人有刑事前科，其見當年冬瓜收成不好，心生歹念，圖謀向上訴人揩油
      ，先預留小部分瓜田不予噴灑農藥，以便鑑定使用，且明知上訴人所出售之「
      賽得寧」農藥不可能發生藥害，故意將之強辭指為「不知名農藥」，鑑定時又
      不通知上訴人會同在場鑑定，避免事跡敗露，其心跡不正，其訴無理由。
    ６被上訴人所提出之錄音帶中，上訴人確有講：「今天我們不要吵了。我不能跟
      你講這些那一家公司賣出來的，今我如果跟你講那一家賣的，你就知這些藥還
      在試驗，試驗：：：」，但此話係指杜邦公司祝順之農藥，當時剛上市尚在試
      驗中，並非如被上訴人所指之不知名農藥。如被上訴人確有向上訴人買不知名
      農藥既已於六月十五日生藥害，何以於十六日尚向伊購買。
    7.被上訴人所僱之工人涂再益、林文趁雖證稱上訴人有賣農藥給被上訴人，但上
      述二人為被上訴人所僱用之工人，證詞難免偏袒被上訴人，且被上訴人於鈞院
      前審陳稱：「我以五種農藥混合使用，前開三種是向上訴人買的，另二種我向
      別家買的，是保利精及另一種不知名的」，是被上訴人之瓜田受損，是否由於
      噴灑上訴人販售之農藥所致，即非無疑。
（二）八十二年六月上旬，台中縣確遭暴雨侵襲，被上訴人之瓜田係因暴雨而造成損
      害害：
    1.依據中央氣象局梧棲氣象站一九九三年六月份之地面逐時雨量統計表記載，八
      十二年六月一日至六月十七日下雨量達三百五十ＭＭ之多，其中八十二年六月
      二日一天之雨量即達一四五．四ＭＭ。又中國時報八十二年六月三日頭版頭條
      新聞亦載稱：「暴雨侵襲苗栗地區台中縣市造成嚴重災害鐵路山海線均一度中
      斷，公路數處坍方，數處河川堤防潰決，大量農田及家戶淹水，更造成一人死
      亡一人失蹤一人重傷慘劇」。系爭被上訴人種植於台中縣大安溪河床上之冬瓜
      ，係因該次暴雨而造成損害，非因噴灑上訴人販售之農藥所致。
    2.證人施政三於  鈞院結證：「我的冬瓜因下雨整個淹了、壞了，都未收成，我
      的土地比較低，與乙○○之土地大約相距二十－四十公尺」；證人鍾英夫於鈞
      院結證：「我種西瓜，在乙○○之冬瓜田上面，那天下雨，我的西瓜都死了，
      乙○○情形我不清楚」；證人葉義雄結證：「我冬瓜種在田裡，乙○○的冬瓜
      田在溪底，八十二年我種的冬瓜未收成」。由上證詞，無論瓜田之地勢是否較
      被上訴人之瓜田為低或較高，皆難逃該次大雨淹水無果實收成之命運，被上訴
      人種植之系爭瓜田，曷能獨自倖免？
    3.被上訴人所舉證人葉清波證稱：「八十二年減少，因雨水之故，被上訴人之田
      有被水淹，雨水一定會造成減產」；證人邱求真結證：伊記得當時下了一場很
      大的雨，附近瓜園之徵狀與被被上訴人的一樣，葉子退色云云，由上證詞，足
      證被上訴人之瓜田縱有欠收，亦係受大雨淹水所致，非由於使用不知名農藥而
      造成。
（三）占有人對於占有物所有人以外第三人之占有請求權，固不因其係善意占有或惡
      意占有而有差異，但惡意占有人對於不動產出產物之取得，既受有限制，故如
      擅自在他人土地上種植樹木，種植人不得砍伐，否則反將構成侵權行為（最高
      法院卅一年度上字第九五二號判例）。被上訴人無權占有台中縣公有河川之河
      床地，種植系爭冬瓜，所涉竊佔罪，業據判處罪刑確定，足證伊對系爭冬瓜並
      無採收權，既無採收權，則縱令有因噴灑系爭農藥而致瓜田產量減少，被上訴
      人亦無損害可言，自不得向上訴人請求損害賠償。
（四）損害賠償，以填補債權人所受損害及所失利益為限，應將債權人所受利益自所
      受損害內扣除。被上訴人自承冬瓜採收時，係由伊負責僱工採收冬瓜交給買受
      人，則系爭瓜田若有減產，被上訴人即有減少僱工即少付工資之利益，是於計
      算被上訴人所受損害之數額時，應將被上訴人減少僱工之利益予以扣除。
三、證據：除引用原審立證方法外，補提中央氣象局梧棲氣象站一九九三年六月份之
    地面逐時雨量統計表、中國時報八十二年六月三日頭版新聞、八十二年六月四日
    自由時報新聞版與同日中國時報第五版及同年月六日中國時報第三版、交易清單
    （估價單）（以上均為影本）各一件、照片十五幀為證；並聲請訊問證人蔣慕琰
    、徐玲明、邱求真、白克忠、葉清波、施政三。
乙、被上訴人方面：
一、聲明：求為判決：駁回上訴。
二、陳述：除與原判決所載相同部分予以引用外，補述略稱：
（一）上訴人於原審辯稱：每公斤應扣除運銷成本一元云云，並非可採。因系爭冬瓜
      係由商人整批收購，自行僱用貨車至瓜田載運冬瓜，而非由出賣人即被上訴人
      自行運送交付與買受人，故被上訴人無需負擔運費，是上訴人所辯，自非可採
      。
（二）受藥害當年，系爭冬瓜之採收，係由買受人自行僱車至瓜田載運，被上訴人僅
      係僱用一名工人，在瓜田裏幫忙將瓜果上面原先所蓋之稻草等撥開，將瓜藤折
      斷，以手將冬瓜搬至貨車上，系爭冬瓜全部採收之時間，一名工人半天之時間
      即可完成，每名工人一天之工資為一千三百元。
（三）系爭瓜田確係遭藥害而非水害，事證如左：
    1.被上訴人之瓜田受害後，即於八十二年六月二十二日持上訴人所出售之不知名
      農藥，請台灣省農業藥物毒物試驗所鑑定，經該所鑑定結果，被上訴人瓜田受
      損之情形與測試之結果相同，亦即本件瓜田之受損確係遭該不知名農藥藥害而
      非水害，有該測試報告在卷可證。按該所為專業鑑定機構，且水害、病蟲害與
      藥害之受損情形並不相同，亦據該所至現場鑑定人員徐玲明於原審供證明確，
      是上開鑑定機關所為之鑑定結果，自屬可採。
    2.證人即大安鄉公所技士黃昌永於原審時證稱：「我是大安鄉公所技士，八十二
      年六月間我接獲原告通知說他的冬瓜田受到藥害，我到現場看發現葉變黃、冬
      瓜結實尾端萎縮，冬瓜變形，他說農藥是向白先生買的，其中一部分未噴灑農
      藥正常，當天會同原告向台灣省農業藥物試驗所實驗，當時施用農藥是用瓶裝
      有×記號，因為全用英文看不懂標識。全部冬瓜田約十甲多，沒有噴灑的僅四
      、五分地，正常的話一甲地約有十二萬台斤收入，六月份市價每台斤七、八元
      」等語，上開證詞已明確表明有部分未噴灑不知名農藥之瓜田為正常，倘係水
      害，該未噴灑不知名農藥之瓜田理應同樣受損，足證確非水害。上訴人於原審
      對該證詞並無意見，足見證言為可採。
    ３、證人即被上訴人僱用之工人涂再益、林文趁亦均證稱當時有一塊地約三、四
        分，未噴灑「不知名之農藥」而未受害等語，足證系爭瓜田之受害，確為藥
        害無訛。
    4.於上訴人告發證人黃昌永偽證一案中，承審法官亦係於雨後至被上訴人之瓜田
      實際履勘，途中即發現有些種於田裡、排水不良之瓜田已經腐爛。反之，被上
      訴人之瓜田因有請工人管理，且排水良好，則生產正常且較多等情，有該刑事
      判決附於前審更一卷足稽。益徵被上訴人之瓜田確非水害，而係藥害。
    5.上訴人所稱之大雨，係發生於八十二年六月二日凌晨，而被上訴人則係於同年
      月十二日始向上訴人購買該不知名之農藥，則倘被上訴人之瓜田於八十二年六
      月二日已發生水害，又何須於十日後再以高價向上訴人購買農藥噴灑，足徵被
      上訴人之瓜田所受者，確為藥害，而非水害無訛。
    6.本件之損害全屬農藥所害，並非水害及病蟲等害，而被上訴人除向上訴人買三
      種農藥外，另向興農公司買保利黴素（保麗精）及甲基鋅乃浦，這二種農藥並
      無藥害。
（四）關於產量部分：
    1.證人即向被上訴人購買冬瓜之葉清波於原審證稱：「我從事買賣冬瓜生意約三
      十年。冬瓜從播種到收成約八十天，一甲地一般十二萬台斤收成，六月份是收
      成期，我向原告買了三年，他的冬瓜田去年以前每分地約一萬二千台斤，第一
      、二年約二百萬元，每台斤六．六元，每分地一萬台斤計算，今年約七十五萬
      元，今年他收成不好，一甲地一萬台斤，他種了約十多甲地。」等語，已明確
      證稱被上訴人之瓜田產量每分地約一萬二千台斤。上訴人於原審對上述證言並
      無意見，足見人該證言為可採。
    ２、上述黃昌永被控偽證之刑事案件，經承審法官實際履勘現場並計算產值結果
        ，亦謂「乙○○之冬瓜田每年每公頃之產量應在十萬台斤以上，故證人黃昌
        永在上開民事訴訟程序中（按即本件）之證言應係實在」足認被上訴人之瓜
        田產量，每甲地確在十萬台斤以上無訛。
（五）台中縣政府對於其管理之河川公地，如有未經申請許可即於河川區域種植農作
      物者，僅予取締，並課以行政罰，至其上之作物，台中縣政府向來不與聞問，
      且均命種植者自行收取，此有台中縣政府八三府工水字第○三○九八○號函在
      卷可稽，該函雖係就個案為答覆，惟依行政法之法理，相同事件應為相同之處
      理，則台中縣政府就相同案件均為相同處理，足見台中縣政府從來即拋棄其於
      河川公地上依民法第六十六條所取得之作物所有權，縱有第三人未經許可擅於
      其上種植作物，而由台中縣政府一度原始取得該作物之所有權，惟旋因台中縣
      政府向來即拋棄該作物之所有權，致系爭作物成為無主物之同時，復由該種植
      者依民法第八百零二條之規定，因先占原始取得其所有權，則就權利變動之過
      程而言，本件被上訴人既仍終局取得系爭冬瓜株之所有權，就其果實自有收取
      權。
（六）上訴人辯稱其出售予被上訴人專供噴施薊馬之農藥係由華隆化學股份有限公司
      製造之「賽得寧」  (賽滅寧)等語，惟上訴人所開具記載出售予被上訴人之估
      價單、收據並無「賽得寧」之記載，另上訴人仍執陳詞謂被上訴人種植之冬瓜
      有可能係因病蟲害、土壤或灌溉用水水質、混合使用農藥不當等因素所致云云
      ，惟查本件冬瓜損害情形與病蟲害情形不同，業據證人徐玲明證稱屬實，另被
      上訴人係依上訴人指示調配農藥噴施於冬瓜田，是縱有混合藥劑不當亦屬可歸
      責於上訴人，仍應由上訴人負賠償責任。
（七）依民法第九百五十二條之反面解釋惡意占有人於占有存續期間仍得為占有物之
      使用收益，如解為其不得，豈非無人得收取，至收取後土地權利人得否請求返
      還乃另一問題；且依同法第九百四十條、九百六十條、九百六十二條規定，占
      有人縱為惡意，在占有存續期間，仍得排除他人之侵害，而就占有物為使用收
      益，物之權利人以外之第三人，對該農作物予以損害，自使無權占有人失去可
      得預期之利益，自應負損害賠償責任。
（八）被上訴人所錄之與上訴人通話中，上訴人曾言：「藥的用量，公司怎麼吩咐我
      就教你們怎麼用．．．」「今天我們不要吵了。我不能跟你講這些那一家公司
      賣出來的，今我如果跟你講那一家賣的，你就知這些藥還在試驗，試驗．．．
      」。由此對話內容，可知上訴人所出售者非「賽得寧」，蓋「賽得寧」並非還
      在試驗中之農藥。
三、證據：除引用原審立證方法外，補提八十三年一月二十八日拍攝照片六幀為證。
丙、本院依職權調閱臺灣臺中地方法院檢察署八十三年度偵字第一八九九號、臺灣臺
    中地方法院（下稱臺中地院）同年度訴字第二二三九號、本院同年度上訴字第三
    四○八號黃昌永偽證案件卷宗；並請求訊問證人鍾英夫、林義明、葉義雄、林文
    趁。
    理      由
一、本件被上訴人主張：伊於民國（以下同）八十二年間，在原判決附圖所示面積九
    ．四九四二公頃之台中縣大安鄉大安溪河川地種植冬瓜，八十二年六月十二日，
    伊向上訴人購買農藥時，上訴人向伊推介某「不知名農藥」，謂該農藥對防治冬
    瓜病蟲害特具功效，並親自到伊之冬瓜園查看後，建議伊使用「全滅露」、「祝
    順」兩種農藥與「不知名農藥」（於估價上記載為薊馬專用）調配後噴灑於瓜田
    即可預防蟲害，伊不疑有他，而予購買，於同年六月十三日，依上訴人之指示方
    法調配噴灑農藥，除原判決附圖所示Ｑ部分面積０．五六一九公頃瓜田未噴灑外
    ，其餘如原判決附圖Ａ、Ｂ、Ｃ、Ｄ、Ｅ、Ｆ、Ｇ、Ｈ、Ｉ、Ｊ、Ｋ、Ｌ、Ｍ、
    Ｎ、Ｏ、Ｐ、Ｒ、Ｓ所示之瓜田（以下稱系爭瓜田），均予噴灑，詎噴灑該農藥
    後，同年六月十六日發現冬瓜葉出現黃化、冬瓜果實出現畸型現象，造成冬瓜品
    質低劣，價格大幅滑落，八十二年七月份收成時產量遽減，以往被上訴人所種冬
    瓜，每甲地每期產量約十二萬台斤，農藥受害後，每甲產量遽減為二萬台斤，每
    甲地產量損失十萬台斤，每台斤新台幣（以下同）七元計算，十甲地共損失七百
    萬元，上訴人售與被上訴人之農藥未具約定之效用，致噴灑農藥後反而使瓜果受
    損，爰依債務不履行損害賠償之法律關係提起本訴，求為判命上訴人應給付伊五
    百萬元（暫先起訴請求賠償其中之五百萬元），及自起訴狀繕本送達翌日即八十
    二年七月二十五日起至清償日止，按年息百分之五計付利息並宣告附條件假執行
    之判決。（原審判命上訴人應給付被上訴人五百萬元及法定遲延利息，上訴人提
    起上訴，發回後，本院八十四年上更一字第一七號判決駁回被上訴人五十九萬二
    千八百四十八元本息之請求，未據被上訴人聲明不服；上訴人再提起上訴，發回
    後，本院八十六年上更二字第三七號判決，駁回被上訴人一百零三萬一千四百三
    十元本息之請求，未據被上訴人聲明不服；本次審之訴訟標的金額為三百三十七
    萬五千七百二十二元本息）。
二、上訴人則以：被上訴人所種植系爭受藥害冬瓜之處所為台中縣大安鄉大安溪之河
    川地，該河川地係屬公有土地，被上訴人既非該土地之所有權人，亦未向該土地
    之管理人台中縣政府承租，無使用該土地之合法權源，對其所種之系爭冬瓜亦無
    收取權，縱令系爭冬瓜因噴灑上訴人所售農藥而受有損害，亦不得向上訴人請求
    損害賠償。況伊並未出售「不知名農藥」與被上訴人，伊所售與被上訴人之防止
    「薊馬」蟲害之農藥，係華隆化學股份有限公司（下稱華隆公司）所製造，並非
    地下工廠製造。又被上訴人所提之台灣省農業藥物毒物試驗所（下稱農藥試驗所
    ）出具之鑑定報告，無法證明被上訴人所種冬瓜病變係遭藥害所致，被上訴人之
    冬瓜病變亦可能係因病蟲害，或因土壤、灌溉用水水質及被上訴人混合使用農藥
    不當等原因所致。另八十二年六月上旬，台中縣確遭暴雨侵襲，造成嚴重災害，
    被上訴人所種系爭冬瓜係因暴雨而受損，並非噴灑上訴人所售農藥所致，伊不必
    負損害賠償責任等語，資為抗辯。
三、查被上訴人主張：伊依出賣人即上訴人於出售農藥時所指示之調配方法，將「全
    滅露」、「祝順」農藥及「不知名之農藥」調配以後，於八十二年六月十三日，
    噴灑於於系爭冬瓜田，同年月十六日，發現冬瓜葉黃化、冬瓜果實畸型，即於同
    年月二十二日前往農藥試驗所請求鑑定，經該所於同日分組噴灑測試，於同月廿
    五日調查測試結果，發現噴灑不知名農藥（六百倍調劑處理）該組冬瓜均產生葉
    綠黃化，心芽萎縮，果實產生小果中間凹屈陷、果毛呈褐色之現象，噴灑不知名
    農藥與其他混合藥劑該組，冬瓜葉葉綠及葉脈間黃化，心芽萎縮，果實小果中間
    凹陷、大果果柄處萎縮，果毛呈褐色等現象，有被上訴人提出之該所藥害測定報
    告書影本、農藥空瓶照片四張及八十二年七月間沖印瓜田受損照片七張可稽（見
    原審卷第七、八、二七至二九頁）；被上訴人主張伊於八十二年六月十三日噴灑
    農藥，同年月十六日即發現上開藥害，此與農業試驗所上開測定報告書上申請原
    由中所載經過情形相同。又該所係於廿二日測試、廿五日調查，相隔期間與被上
    訴人所稱相同，且證人即台中縣大安鄉公所技士黃昌永於原審証稱：伊於八十二
    年六月初接到被上訴人之通知，曾至瓜田查看，確有看到前開藥害之情形，未噴
    灑農藥者正常，農藥試驗所有前來試驗，試驗時係施用有「×」記號之不知名農
    藥等語（見原審卷五一頁）；另證人即農藥試驗所職員徐玲明亦證稱：由被上訴
    人提供未開封之農藥，依其所使用之濃度為試驗，結果如鑑定報告書所載，現場
    受損情形，與鑑定結果情形很類似，但與病蟲害受損情形不同等語（見原審卷五
    二頁）；證人即該所測定負責人亦即公害防治系系主任蔣慕琰結證：徐玲明去現
    場鑑定，伊從其所帶回之照片來看是藥害，係農藥使用不當之結果等語（見本院
    八十六年上更二字第三七號卷八七頁）。證人即被上訴人僱用噴灑農藥之工人林
    文趁亦證稱：「甲○○（即上訴人）送藥來，叫我如何泡（摻），一罐藥摻一噸
    水，都是我洗藥（按指噴灑農藥）的，時間大約快中午，拿打「×」之農藥給我
    ，叫我一罐藥泡一噸水（當庭拿出二罐打「×」之農藥空罐二瓶，閱後（指當庭
    勘驗）確有打「×」，閱後發還），要洗農藥前，冬瓜上有花及小冬瓜（剛結成
    ），洗藥後二、三天，小冬瓜已經不成瓜，冬瓜苗心已經縮成焦黃，小冬瓜已經
    變黃，我洗藥時並無下雨，如果有下雨，我也不會洗藥，要好天氣才會洗藥等語
    （見同上卷第一二五頁背面、第一二六頁正面）。堪信被上訴人此部分之主張，
    洵非無據。
四、被上訴人又主張：上訴人所售之「不知名農藥」，其藥瓶上外包裝紙之文字均為
    英文字，且有加記「×」符號，上訴人於出售農藥時所出具之估價單，將農藥名
    稱載為「薊馬賽得寧」，此有被上訴人所提出為上訴人所不爭執之估價單影本乙
    紙可證（見原審卷第四十二頁），依該估價單上確有載稱六月十二日買薊馬賽得
    寧十支每支一千元等字，以此所載買入日期六月十二日，與被上訴人所主張之六
    月十二日買入，六月十三日噴灑，尚屬符合。兩造均不爭執農藥買賣多年，前無
    宿怨，被上訴人亦自陳除向上訴人購買外，另有向興農公司購買另二種農藥保利
    精及甲基鋅乃浦，被上訴人既非僅向上訴人一家買農藥使用，苟該不知名農藥確
    非其向上訴人所買，衡情當無一再指稱該農藥係購自上訴人。另證人涂再益於原
    審證稱：「有看到被告（指上訴人）載運系爭農藥給原告（指被上訴人），因當
    天我在原告冬瓜田工作，.... 知道噴灑後第三天，冬瓜葉萎枯.... 」（見原審
    卷八六頁背面）；證人林文趁證以：「被告賣系爭農藥給原告，在送農藥來時，
    我與原告均在工寮有點收，被告有教我們如何使用，農藥都是我噴灑的，我使用
    二天，經過二、三天後，冬瓜葉枯萎....  」（見原審卷八七頁）；於本院前審
    亦證述上載證言確係實在，不知名之農藥確係有打「×」記號等語（見本院更一
    卷第七十八頁背面）；在本院八十六年上更二字第三七號審理中亦結證稱：上訴
    人有拿瓶子上打「×」記號之農藥去，是伊點收，也是伊噴灑該農藥，農藥試驗
    所亦以該農藥試驗，噴灑這種農藥後，冬瓜葉都已不長等語，並提供該農藥空瓶
    一支為證（見本院八十六年上更二字第三七號卷第五三頁）；上訴人大約快中午
    時送來打「×」記號之農藥，叫伊如何以該農藥一瓶摻泡一噸水等語（見同卷第
    一二六頁背面）。另證人王信義亦證稱：向上訴人買農藥，上訴人載來伊有看到
    確係有「×」記號者（見本院更一卷七八頁背面）等語。查上述證人雖係被上訴
    人之受僱人，惟僱主作物因藥害受損，能否向特定人索賠與其等委無直接利害關
    係，苟無其事，其等又何必證稱確係上訴人所賣，是以尚難僅因其等係被上訴人
    之受僱人即認證言有偏頗。況依被上訴人所提其與上訴人電話通話錄音中，上訴
    人曾言「藥的用量，公司怎麼吩咐我就教你們怎麼用....  」、「今天我們不要
    吵了。我不能跟你講這些那一家公司賣出來的，今我如果跟你講那一家賣的，你
    就知這些藥還在試驗，試驗....  」（錄音帶及譯文，見原審卷六○、六一頁）
    ，此經本院前審當庭播放錄音帶，上訴人亦不否認確係有講「今天我們不要吵了
    。我不能跟你講這些那一家公司賣出來的，今我如果跟你講那一家賣的，你就知
    這些藥還在試驗，試驗....  」（見本院更一卷三六頁背面），上訴人在與被上
    訴人之上開對話中猶陳稱不能講出農藥之原出產公司，以免被查出所售農藥仍在
    試驗階段之事，足證上訴人售與被上訴人之農藥，係未經核准，且未標明生產公
    司之「不知名農藥」無誤。雖上訴人其後復辯稱伊與被上訴人對話中所稱之農藥
    ，係指杜邦公司出產之祝順農藥，該農藥因剛上市故尚在試驗中云云，惟苟確係
    所指為該農藥，則又何以在與被上訴人之對話中不說出農藥之原出產公司？該農
    藥既已核准上市，又豈有可能仍在試驗階段？在在均足證明上訴人所辯不實。又
    系爭不知名農藥，其包裝紙列載英文及其他外文文字，並未載明稀釋倍數等，除
    經專人推介外，農戶應係無法得知能否噴施之而供防治薊馬專用，故農藥銷售商
    將之販售與農民時，自需特加指示，詳予告知稀釋倍數，若上訴人售與被上訴人
    者若係如其所謂華隆公司製造之「賽得寧」，則依其上包裝紙明白載及使用範圍
    ，蔬菜小菜蛾擬尺蠖、蔬菜紋白蝶，稀釋倍數均一千五百倍（見原審及本院上字
    卷外放證物袋），與系爭不知名農藥之稀釋倍數為六百倍顯不相同。參以證人林
    俊誠作證，對於訊及「賽得寧是否專門治療薊馬用的」，答稱：「可以治療薊馬
    ，其用途範圍很廣，別種蟲害亦可治療」，並稱：華隆公司該產品並無記明「薊
    馬專用」字等語（見本院上字卷八五頁背面、八六頁正面），足徵華隆公司製造
    之「賽得寧」用途範圍既然甚廣，應非未經製造公司肯認即可由販售農藥商家逕
    予提高稀釋倍數而專供防治薊馬之用，上訴人徒謂其販售薊馬專用之農藥係該公
    司出廠之「賽得寧」，而非被上訴人指陳之不知名農藥云云，並非可採。再衡之
    常情，上訴人販售之農藥如係「賽得寧」，則其於估價單上自僅逕載「賽得寧」
    三字即可，應勿庸於八十二年六月十二日小張簽單上「賽得寧」三小字之前，刻
    意加寫「薊馬」二字之必要，況其自陳其售賣之三種農藥中，除「全滅露」外，
    「祝順」農藥亦可殺除薊馬（見本院上字卷三六頁正背面），而其同日售與被上
    訴人之「祝順」農藥，並無加載「薊馬」字眼，竟於同年月十六日售與被上訴人
    「賽得寧」農藥時，在簽單上農藥名「賽得寧」三字之前，特別加註「薊馬」二
    字，顯有違常情，顯見上訴人所售與被上訴人之農藥，並非華隆公司出產之「賽
    得寧」。至本院前前審中，被上訴人本人固曾述及以五種農藥混合使用，前開三
    種是向上訴人所買的，另二種向別家買的，是保利精及另一種不知名的等語（見
    本院上字卷三五頁背面），但此陳述，係緊隨其訴訟代理人所陳：「是薊馬專用
    賽得靈」、「全滅露」、「祝順一○○」三種等語之後，所為之補充陳述，而被
    上訴人始終主張系爭不知名農藥，即係估價單上填記為薊馬賽得寧，又前三種已
    包括薊馬專用賽得寧，因之，被上訴人本人上引關於「另一種不知名的」農藥之
    陳詞，要係意指上開甲基鋅乃浦，顯非指向上訴人所買之系爭不知名農藥至明。
    乃上訴人徒以前開筆錄之記載，辯稱被上訴人已自陳系爭不知名農藥非向其所買
    云云，要無可取。又上訴人所舉證人即華隆公司業務經理林志誠及該公司之中部
    經銷商邱垂真雖分別證稱：華隆公司並未生產、出售被上訴人所指之「薊馬專用
    賽得寧」不知名農藥等語（見本院上字卷八四至八六頁），此證詞僅證明華隆公
    司未產銷「薊馬專用賽得寧」農藥，但難否定上訴人售該不知名農藥與被上訴人
    之事實。上訴人雖另辯稱：伊出售賽得寧農藥與訴外人，所出具之估價單，有時
    亦在農藥名「賽得寧」三字之前，加記「薊馬」二字，足見「薊馬賽得寧」農藥
    即係華隆公司所出產之「賽得寧」農藥無誤，並非地下工廠出產之不知名農藥云
    云。惟查本件估價單僅係被上訴人立證書證之一，尚有前揭其他證據足以佐證上
    訴人確有出售該不知名農藥與被上訴人，殊難單憑上訴人出售「賽得寧」農藥與
    訴外人時，曾將農藥名稱記載為「薊馬賽得寧」農藥之事實，即認上訴人未出售
    系爭不知名農藥與被上訴人。
五、上訴人辯稱：八十六年六月間，台中縣曾受暴雷雨侵襲，被上訴人之瓜田，係因
    暴雷雨浸水而受損害，並非受藥害所致云云。惟為被上訴人所否認。經查：
（一）被上訴人種植之冬瓜園北臨大安溪，有田三隴，南北羅列，均呈東西走向，地
      勢東高西低，中間一隴略高於北側及南側者，已據被上訴人陳明（見本院上更
      二卷一五○、一七六頁），上訴人並陳及被上訴人冬瓜田差不多高，由東往西
      稍為傾斜走低（見本院上更二卷一七六頁背面）。而被上訴人僅留一處未噴灑
      系爭不知名農藥之該Ｑ部分，位於南側一隴，略近整體中央處，此處未受藥害
      ，亦未證明受有水害，可供測試藥物之用，已據證人黃昌永、徐玲明、涂再益
      、林文趁證述無訛（分見原審卷五一頁正背面、同頁背面、八六頁背面、八七
      頁）。該Ｑ部分由北往南以東部分，地勢應屬較Ｑ部分非低之圖示代號Ａ、Ｂ
      、Ｃ、Ｄ與Ｇ、Ｈ、Ｉ、Ｊ、Ｋ及Ｒ、Ｓ等區，面積共計五．五五八三公頃，
      酌情應無較Ｑ部分更受水害之可能。參諸證人葉清波結證：「乙○○的田還有
      一部收成，附近的田都已被水淹無收成，乙○○的田排水比較好，他的田地比
      較高．．．．我是說（指以前在本院八十三年上字第五八號審理中作證所說）
      有一點淹到，因地比較高，比較不會淹到．．．（乙○○的瓜田）排水好，沒
      有淹水的樣子，別人的有被水淹，都沒有瓜賣」、「乙○○之冬瓜田排水很好
      」（見本院上更二卷五一頁背面、五二頁正面、一二四頁）；證人林文趁證稱
      ：乙○○之冬瓜田排水很好，溝開很大，不會積水，下大雨冬瓜並無受損，伊
      噴灑農藥時並無下雨，是好天氣等語（見本院上更二卷一二六頁）；證人施政
      三證稱：伊冬瓜田較被上訴人冬瓜田為低，被上訴人冬瓜田較高計約一、二公
      尺，伊不知被上訴人冬瓜有無受損之情形；證人鍾英夫證稱：伊係種植西瓜，
      西瓜與冬瓜不同，被上訴人之冬瓜好像未受損，實際情形不知；證人林義明及
      葉義雄均證稱：伊等在田裡共同種植冬瓜，與被上訴人在溪裡種植冬瓜處相距
      很遠各等語（見本院上更二卷一二四頁背面至一二五頁背面），證人即臺灣臺
      中地方法院檢察署八十三年度偵字第一八九九號、臺灣臺中地方法院（下稱臺
      中地院）同年度訴字第二二三九號、本院同年度上訴字第三四○八號黃昌永偽
      證案件被告黃昌永在該案偵查中供證：「．．．乙○○瓜田的排水系統較好，
      且他種植時間較晚，於六月豪雨時，沒有受到嚴重的損壞，如果他的瓜田不噴
      農藥，應可有每公頃約十萬台斤的收獲」等語（見該案偵卷二五頁背面）。證
      人白克忠亦證稱：「如果下大雨，對『田』影響比較大，但『田』如果排水良
      好，影響不大。雨對沙田不會有影響」等語（見本院更一卷七○頁背面）。由
      上所述被上訴人所種瓜田地勢較高，不易遭水淹，以及證人右揭證詞，尚難證
      明被上訴人之冬瓜田係因水災而受減產之損害。
（二）上訴人提出之中央氣象局梧棲氣象站一九九三年六月份之地面逐時雨量統計表
      固列記八十二年六月二日雨量達一四五ＭＭ，中國時報八十二年六月三日頭版
      新聞刊登暴雨侵襲、瓜果腐爛嚴重。但八十二年六月四日自由時報新聞版與同
      日中國時報第五版及同年月六日中國時報第三版，均僅載稱受害農作物方面僅
      水稻及西瓜等，未及冬瓜（見本院上更二卷六二、六○、五九頁），尚不足證
      明被上訴人所植冬瓜於八十二年六月上旬確遭暴雨侵襲而致收成減少。衡諸常
      情，被上訴人之冬瓜田苟值八十二年六月二日暴雨侵襲因排水不良而受水害，
      必於數日內即已顯現嚴重災情，被上訴人應無於該次暴雨過後經歷十天再花費
      款項向上訴人購買農藥，僱工予以噴灑已受害瓜果之必要。況被上訴人之系爭
      瓜田若確係遭受水害，則其所種之全部瓜田必均受害，惟查被上訴人屢次陳稱
      其未噴灑不知名農藥之如原判決附圖Ｑ所示部分冬瓜田為正常；上訴人在原審
      審理中對於證人黃昌永所證「其中一部分未噴灑農藥正常」及對於證人徐玲明
      所證述「就未噴灑過的冬瓜田試驗」等詞亦均不爭執（見原審卷五一、五二頁
      ），且上訴人就其所辯被上訴人之冬瓜田係受水害一節，又迄未舉證證明，自
      難僅據其所提上述氣象局雨量統計表，為其作有利之認定。
（三）如上所述，足證上訴人所辯被上訴人種植之系爭瓜田係遭暴雨而受害云云，並
      非有據。
六、按債務人不為完全之給付者，債權人得聲請法院強制執行，並得請求損害賠償。
    又損害賠償，除法律另有規定或契約另有訂定外，應以填補債權人所受損害及所
    失利益為限；依通常情形或依已定之計劃、設備或其他特別情事，可得預期之利
    益，視為所失利益。民法第二百二十七條、第二百十六條第一、二項分別定有明
    文。本件被上訴人既向上訴人購買系爭不知名農藥及其他農藥，並依其指示予以
    混合噴灑，因而造成藥害，兩造間存有買賣之關係，而上訴人既明知所出售之農
    藥，被上訴人係用於噴灑所種植之冬瓜園，茲因其出售之系爭不知名農藥不具其
    推介之品質，致被上訴人之冬瓜於收成時產量減少，遭受損害，則被上訴人依兩
    造間之買賣契約，自得對上訴人主張債務不履行之損害賠償。又本件被上訴人係
    因兩造間有買賣契約關係，而上訴人之給付為加害給付，乃本於債務不履行請求
    賠償損害，非基於侵權行為請求賠償損害，被上訴人雖係竊占公有河川地種植冬
    瓜，為惡意占有人，得否對於土地所有權人以外之第三人主張侵權行為之損害賠
    償，應與本件無涉。上訴人辯稱：被上訴人係惡意占有人，不得本於侵權行為主
    張云云，委無足取。上訴人又辯以：被上訴人非河川公地之所有權人，亦非承租
    人，對於出產物無任何採收權，姑不論訟爭冬瓜是否受有藥害，被上訴人並無實
    際損害，即無賠償之可言云云。惟按占有人，其占有被侵奪者，得請求返還其占
    有物。占有被妨害者，得請求除去其妨害。占有有被妨害之虞者，得請求防止其
    妨害。民法第九百六十二條定有明文。占有人對於占有物所有人以外第三人占有
    請求權，並不因其係善意占有或惡意占有而有差異。占有人既受占有規定之保護
    ，自亦不容許所有人以外之第三人對於該占有不動產之出產物加以破壞。準此，
    惡意占有人自得對於所有人以外之第三人行使占有請求權，以保護其占有不動產
    之出產物，則舉重明輕，自不容與惡意占有人間有買賣關係之第三人，以惡意占
    有人非所有權人對出產物無所有權為由，免除其依契約關係所應負之損害賠償責
    任。是上訴人上述抗辯，亦非可採。
七、被上訴人主張其種植冬瓜之面積，經原審至現場勘驗，且經證人即在藥害發生後
    至現場之黃昌永於原審勘驗時並配合指界，命證人江金龍鑑定測量合計九‧四九
    四二公頃，有原審勘驗筆錄及八十二年十月十二日大安溪河川地承墾地實地測量
    面積位置圖可稽（見原審卷七四、九六頁），其中如附圖所示Ｑ部分面積○‧五
    六一九公頃，業據被上訴人自認並未噴灑上訴人所出售之不知名農藥，該部分面
    積自應扣除，則被上訴人受損之面積為八．九三二三公頃即為九‧二○九二甲（
    一公頃為一‧○三一甲）。至每甲產量，被上訴人主張為十二萬台斤，並請求以
    每台斤七元計算，上訴人則辯稱產量並無如此之高，且該年度受水害致產量減少
    云云。經查：
（一）關於每甲瓜田之產量部分：
    １、上訴人雖提出台灣省農業年鑑七十九年版所示台中縣冬瓜產量每公頃為一萬
        八千三百四十一公斤（見原審卷九一頁），及台中縣政府八十二年十二月十
        五日八二府農務字第三○一八八六號暨同府八十三年一月十八日八三府農務
        字第○一五二一四號函載台中縣大安鄉公所報送表列該鄉八十二年第一期作
        種植冬瓜每公頃收量為一萬七千公斤（見本院上字卷二二、二三頁，二九至
        三一頁）為據，惟證人即該鄉技士黃昌永亦証稱：一萬七千公斤係有損失及
        未損失之平均值，如未損失係為十萬斤等語（見本院上字卷八三頁），且觀
        諸大安鄉生產資料表示以該鄉八十二年第一期作冬瓜種植及收穫面積均僅十
        一．七公頃，顯係就大安鄉全鄉種植冬瓜田地之面積，與冬瓜總產量相除後
        所得，為一平均值，此原與個人之冬瓜產量不相符合，而冬瓜田既因天候或
        個別田地之管理及排水設施之優劣致產量相差如上之鉅，則台中縣政府之該
        函件所示每公頃收量，自不足說明被上訴人瓜田之產量。況依被上訴人於本
        件及該偽證案所述，台中縣政府人員就大安鄉之冬瓜田產量所作調查，係就
        合法種植冬瓜之農地為對象，而被上訴人之冬瓜田係無權占有台中縣政府管
        領之河川公地種植，有臺中地院八十三年度易字第三七四○號乙○○贓物案
        件刑事判決及台中縣政府處理情形函文影本為憑（見本院更一卷十五頁、上
        字卷一二六至一二九頁），則被上訴人冬瓜田產量既不在台中縣政府調查統
        計之列，更難以其上開大安鄉報送八十二年第一期作冬瓜產量之報表，認被
        上訴人所植冬瓜產量每公頃僅係平均值一萬七千公斤，折合每甲為二萬九千
        二百餘台斤。足徵諸此年鑑函示產值，顯尚不足作為本件認定之依據。
    ２、被上訴人於原審陳稱：伊種植冬瓜，每甲產量因農藥受害後，僅剩二萬台斤
        等語（見原審卷五頁正面）。證人即向被上訴人收購已有四年之白克忠於該
        偽證案一審審理時證稱：「因為我們買是整片土地上的冬瓜一起買，以一分
        地約八千至一萬台斤承買，但是我們買時都會壓低產值才會承買，.... 承
        買以後，如果有腐爛敗壞都要我承擔，所以才會將產量壓低，才有利潤」等
        語（見該偽證案一審卷三八頁正面），復有卷附臺中地院該二二三九號、本
        院八十三年度上訴字第三四○八號刑事判決記載可按（見本院更一卷五六頁
        背面、六○頁正面）；且該證人於本院前審證稱：「向涂（指被上訴人）買
        時，其每分地約有八千斤產量，但非每分地均可收到八千斤，我們三、四人
        共同向涂『包買』，再分區抽籤，每分地約可收到八千斤左右」等語（見本
        院更一卷七○頁背面）；復在本院八十六年上更二字第三七號審理時證稱：
        伊以前向被上訴人包買冬瓜，每分地約五千公斤，折合約八千台斤等語（見
        本審卷五二頁背面）。而被上訴人迭次自承伊每年均有將所種冬瓜採收權包
        給他人，每分地約八千斤之產量；我都發包給買瓜之人，他們有以每分地八
        千台斤承買；白克忠曾以每分地八千台斤來包買；白克忠曾經以每甲地冬瓜
        八萬至十萬台斤向伊承買，訟爭冬瓜俟採收時，伊仍將包給白克忠或葉清波
        承買，每甲地如以八萬台斤計算，伊無意見等語（見本審卷二七、九六頁、
        一四九頁背面、一五二頁）。本院斟酌上開情形，被上訴人所種冬瓜之產量
        ，以每甲八萬台斤為合理數量。
（二）關於系爭冬瓜每台斤價格部分：
      被上訴人於原審起訴狀載稱：「原告（即被上訴人）種植冬瓜面積約十餘甲，
      每甲每期產量約十二萬台斤，農藥受害後，僅剩產量二萬台斤」等語（見原審
      卷第五頁正面）。被上訴人於八十二年十一月十一日準備書狀三載稱：「扣除
      今年出售（指出售系爭冬瓜）所得七十五萬元」等語。證人葉清波於原審亦證
      稱：「我從事買賣冬瓜生意約三十年，．．我向原告買了三年．．今年約七十
      五萬元（指購買系爭冬瓜）」等語（同卷第五十二頁反面）。由上足見被上訴
      人於八十二年所種系爭冬瓜，其中有受藥害部分，每甲產量為二萬台斤，受藥
      害之瓜田總面積九．二０九二甲（詳如上述），總產量為十八萬四千一百八十
      四台斤，未受藥害瓜田（即原判決附圖編號Ｑ所示部分）為０．五六一九公頃
      ，即０．五七九三甲（一公頃為一．０三一甲），以每甲八萬台斤計算〔見本
      判決七之（一）所載〕，此部分產量為四萬六千三百四十四台斤，合計被上訴
      人所種瓜田，包含有受藥害及未受藥害在內，其總重量為二十三萬零五百二十
      八台斤，被上訴人將之全部售與訴外人葉清波，總價款為七十五萬元，以此計
      算，每台斤冬瓜之價格為三．二五三四元（計算方式：750000÷230528=
      3.2534）。
（三）被上訴人所種系爭瓜田，若未受藥害，每甲原可收成之冬瓜數量為八萬台斤〔
      見本判決七之（一）所載〕，玆因噴灑購自上訴人之農藥而減產，每甲瓜田只
      收成二萬台斤（見原審卷第五頁起訴狀所載），每甲瓜田減產六萬台斤，受藥
      害瓜田面積九．二０九二甲，共減產五十五萬二千五百五十二台斤（60000×
      9.2092=552552），以每台斤單價三．二五三四元〔見本判決理由七之（二）
      所載〕計算，其總損害額為一百七十九萬七千六百七十三元（3.2534×
      552552=0000000，元以下四捨五入）。
（四）按損害賠償，除法律另有規定或契約另有訂定外，應以填補債權人所受損害及
      所失利益為限，民法第二百十六條第一項定有明文。故同一事實使債權人受有
      損害及享有利益者，應將享有之利益自所受損害內扣除，必其損益相抵之結果
      尚有損害，始應由債務人負賠償責任。本件被上訴人於本院八十四年上更一字
      第一七號準備程序中陳稱：「我們（指被上訴人）只負責採收交給他們（指買
      受冬瓜者）而已，我固定請有一批工人．．．採收時間，一人約二十多天，當
      時工資每人每天一千三百元，運費是買的人付，我們不負責」等語（見該卷第
      三十五頁）。依上陳述，上訴人僅陳稱系爭冬瓜之採收期間，以一工人負責採
      收，約需二十餘天，惟採收之確定天數尚屬不明，尚難採憑。迨本次更審中，
      上訴人則進而詳細陳稱：「採收冬瓜（指系爭冬瓜），一個人約二個小時．．
      ．工資三百元即可採收一萬台斤」等語（見本院上更三字卷第五十八頁正面第
      七、八行）；上訴人所舉證人林文趁亦結證稱：「採收時只有我一個人做，我
      是將冬瓜之瓜果藤頭摘掉，再由向乙○○（指被上訴人）買受冬瓜且有採收權
      之人開車到田裏，並由買受冬瓜的人自己僱用工人將冬瓜搬到車上．．．．一
      萬台斤的冬瓜，我將瓜果之藤頭摘斷的話，二個小時就可以摘完」等語（見同
      卷第九十頁反面）。上訴人所供，以一工人負責採收，一萬台斤冬瓜約需二小
      時一節，核與其所舉證人林文趁所供上開情節相符，且其所供之採收所需時數
      ，工資數額均甚明確，自應以上訴人在本院本次更審（即本院上更三字第七０
      號）中所為右揭供述較為可採。依此標準，系爭瓜田，以一個人負責採收二小
      時（二小時之工資三百元）可採收一萬台斤，則每台斤冬瓜之採收工資為０．
      ０三元（300÷10000=0.03），而系爭瓜田受藥害後共減產冬瓜五十五萬二千
      五百五十二台斤〔詳見本判決理由七之（三）所載〕，被上訴人因藥害減產所
      減少支出之採收工資金額為一萬六千五百七十七元（0.03×552552=
       16577，元以下四捨五入），應由被上訴人所受損害數額中予以扣除，扣除後
      ，被上訴人受損害之總額為一百七十八萬一千零九十六元（0000000-00000=
      0000000）。
八、綜上所述，被上訴人本於債務不履行損害賠償法律關係，請求上訴人賠償之數額
    ，在一百七十八萬一千零九十六元，及自起訴狀繕本送達翌日即八十二年七月廿
    五日（原審卷第十三頁）起至清償日止，按週年利率百分之五計付利息之範圍內
    ，洵屬正當。原審就此部分，為被上訴人敗訴之判決，並依兩造之聲請，分別為
    附條件「准」、「免」假執行之宣告，核無不合，上訴意旨，猶執前詞，就此部
    分指摘原判決失當，求予廢棄，非有理由，應予駁回。又原審判決除確定部分外
    ，就超過上開應准許部分，為被上訴人勝訴之判決，並為假執行之宣告，自有未
    洽。上訴論旨，指摘原判決此部分不當，求予廢棄改判，為有理由，應由本院將
    此部分予以廢棄，改判如主文第二項所示。至上訴駁回部分，有關假執行及免為
    假執行之應供擔保金額，本院爰依職權更正為如主文第四項所示，附此說明。
九、本件事證已臻明確，兩造其餘攻擊防禦方法及舉證，於判決結果無影響，爰不一
    一論述，併予敘明。
十、據上論結，本件上訴為一部有理由，一部無理由，依民事訴訟法第四百四十九條
    第一項、第四百五十條、第七十九條但書，判決如主文。
中      華      民      國    八十九    年      六      月    七      日
~B1民事第一庭審判長法  官  楚汝聰
~B2                法  官  陳憲智
~B3                法  官  邱森樟
臺灣高等法院臺中分院民事裁定：
一、本院八十八年上更三字第七０號判決主文第一項第一行「貳佰貳拾貳萬伍仟伍佰
    參拾壹元」等字，應更正為「壹佰柒拾捌萬壹仟零玖拾陸元」。第四項應更正為
    ：「原判決命被上訴人供擔保得為假執行之金額變更為新台幣伍拾玖萬參仟元，
    命上訴人供擔保得免為假執行之金額變更為新台幣壹佰柒拾捌萬壹仟零玖拾陸元
    」。第五項第一行「由上訴人負擔百分之六十五」等字，應更正為「由上訴人負
    擔百分之二十五分之十三」。
二、本院八十九年六月七日所為右開判決理由已認定上訴人應給付被上訴人之金額為
    一百七十八萬一千零九十六元〔見判決理由七之（四）所載〕，判決主文第一項
    誤載為：「貳佰貳拾貳萬伍仟伍佰參拾壹元」，應予更正。判決主文第四項准許
    被上訴人供擔保假執行、准許上訴人供擔保免予假執行之金額，以及第五項關於
    訴訟費用負擔之比例，亦均應併予更正。
中        華        民        國      八十九    年    六    月    七    日
~B1民事第一庭審判長法  官  楚汝聰
~B2                法  官  陳憲智
~B3                法  官  邱森樟
右為正本係照原本作成。
如對本判決上訴，須於收受判決送達後二十日內向本院提出上訴書狀，其未表明上訴
理由者，應於提出上訴後二十日內向本院提出上訴理由書（須按他造人數附具繕本）
，並繳納送達用雙掛號郵票拾份（每份參拾肆元）。
上訴時應提出委任律師或具有律師資格之人之委任狀；委任有律師資格者，另應附具
律師及格證書及釋明委任人與受任人有民事訴訟法第四百六十六條之一第一項但書或
第二項（詳附註）所定關係之釋明文書影本。
~B                 書記官  盧東煥
中      華      民      國    八十九     年      六       月    十四    日
附註：
民事訴訟法第四百六十六條之一（第一項、第二項）
對於第二審判決上訴，上訴人應委任律師為訴訟代理人。但上訴人或其法定代理人具
有律師資格者，不在此限。
上訴人之配偶、三親等內之血親、二親等內之姻親，或上訴人為法人、中央或地方機
關時，其所屬專任人員具有律師資格並經法院認為適當者，亦得為第三審訴訟代理人
。
                                                                        Ｑ


司法院資訊處製作；財團法人民間司法改革基金會備份。
